【裁判字號】    92,上重訴,19
【裁判日期】    920827
【裁判案由】    毒品危害防制條例
【裁判全文】
臺灣高等法院臺中分院刑事判決                    九十二年度上重訴字第一九號
    上  訴  人
    即  被  告  丁○○
    上  訴  人
    即被告配偶
    兼輔 佐 人  丙○○○
    選任辯護人  張仕賢律師
右上訴人因被告違反毒品危害防制條例案件，不服臺灣彰化地方法院九十一年度訴字
第一四二五號中華民國九十二年三月二十八日第一審判決（起訴案號：臺灣彰化地方
法院檢察署九十一年度偵字第三八○六號），提起上訴，本院判決如左：
    主      文
原判決撤銷。
丁○○連續販賣第一級毒品，累犯，處有期徒刑捌年。
扣案之海洛因貳包（合計淨重零點捌壹公克）沒收銷燬之；分裝袋貳拾伍個沒收，犯
罪所得新臺幣捌佰元沒收之，如全部或一部不能沒收時，以其財產抵償之。
    事      實
一、丁○○曾於民國八十七年間因贓物案件，經法院判處有期徒刑六月確定，甫於八
    十八年十二月二十三日執行完畢。仍不知悔悟，除曾於八十九年間因施用毒品案
    件，經臺灣彰化地方法院裁定送觀察、勒戒後，因認無繼續施用毒品傾向，經臺
    灣彰化地方法院檢察署檢察官於八十九年八月九日以八十九年度毒偵字第三二六
    五號為不起訴處分確定；嗣又於九十一年間因施用毒品案件，經臺灣彰化地方法
    院裁定送觀察、勒戒後，亦認無繼續施用毒品傾向，再經臺灣彰化地方法院檢察
    署檢察官於九十一年五月二十七日以九十一年度毒偵字第三八二號為不起訴處分
    確定，嗣又再次因施用毒品案件經臺灣彰化地方法院於九十二年二月六日以九十
    二年度訴字第一二八號判處應執行有期徒刑一年二月，其明知海洛因業經主管機
    關公告列為第一級毒品，禁止非法販賣、轉讓、持有，竟仍基於販賣第一級毒品
    海洛因以牟利之概括犯意，先於九十一年四月十八日下午三時許，在其位於彰化
    縣芬園鄉○○村○○路○段五一三巷五號住處，以新臺幣（下同）三百元之價格
    ，販賣塑膠袋裝第一級毒品海洛因一小包（重量不詳）予甲○○，供甲○○施用
    ；再承前販賣牟利之概括犯意，於翌日（十九日）下午五時許，在其上址住處，
    以五百元之價格，再販賣塑膠袋裝第一級毒品海洛因一小包（重量不詳）予甲○
    ○施用。嗣於九十一年四月二十九日晚上八時十五分許，在上址為警查獲，並扣
    得其所有之第一級毒品海洛因二包（合計淨重○．八一公克）及丁○○所有，預
    備用以分裝第一級毒品供販賣使用之分裝袋二十五個。
二、案經南投縣警察局報請臺灣南投地方法院檢察署檢察官呈請臺灣高等法院臺中分
    院檢察署檢察長令轉臺灣彰化地方法院檢察署檢察官偵查起訴。
    理      由
一、訊據上訴人即被告丁○○矢口否認有販賣第一級毒品海洛因之情事，辯稱伊僅有
    施用海洛因犯行，未曾販賣，曾交付少許海洛因供甲○○施用，已知錯誤，請求
    從輕量刑云云，上訴人即被告配偶兼輔佐人丙○○○則稱被告未販毒，甲○○係
    偷竊被捉到，始找被告充數云云，選任辯護人則為被告辯稱甲○○指述向被告購
    買毒品等語不實，縱認被告確有販毒之行為，量刑亦應審酌「比例原則」及「平
    等原則」，原審棄此原則不顧，判處被告無期徒刑，應屬違法，請依刑法第五十
    九條規定予以酌減云云，經查：
（一）甲○○因於九十一年四月二十日，經警採尿送驗發現有海洛因水解所呈之嗎啡
      陽性反應，已經臺灣彰化地方法院先後以九十一年度毒聲字第一八○三、二二
      三一號裁定送觀察勒戒及強制戒治，而被告確於九十一年四月十八、十九日，
      將第一級毒品海洛因，分別以三百元、五百元之價格，出售予甲○○之事實，
      已據甲○○於警訊證述「（你所施打之毒品向何人購買）向綽號『榮輝』之男
      子購買」、「我於九十年四月十九日十八時許在他家中購買海洛因毒品數量約
      ○．２公克，價格為新台幣伍佰元」、「我除該次向他購買外，我向他購買很
      多次，其中曾於九十一年四月十八日下午十五時許在他家中購買海洛因約○．
      １公克價值新台幣三百元」、「（今日你帶同警方人員前往綽號『榮輝』之男
      子住處為彰化縣芬園鄉○○村○○路○段五一三巷五號，是否為你購買毒品海
      洛因之處所﹖）正確無誤」，甲○○並於警訊指認被告照片表示即為販賣毒品
      予伊之人（臺灣臺中地方法院檢察署九十一年度偵字第一四八一號卷第十五頁
      、十七、十八頁），甲○○復於偵訊指述「（你所施用毒品是否向『榮輝』、
      『吉仔』購買的？）我只是向「榮輝」購買的，但真實姓名我不知道」、「（
      九十一年四月二十日有帶警方去找『榮輝』住所），有，門牌芬園鄉○○路○
      段五一三巷五號是我指出的，是『榮輝』的住址，有時到他住處購買，有時約
      到外面，之後九十年年初開始，都是跟『榮輝』購買的，有時買三百、五百、
      最多一千元」、「（『榮輝』有無為警抓到？）有。他有在四月底在南投看守
      所觀察勒戒，五月就放出來了，他有來找我，因我指認他，他要報復我」（臺
      灣臺中地方法院檢察署九十一年度偵字第三八○六號卷第十五、十六頁），在
      原審法院證述「我是向『榮輝』購買的，但是他真實的姓名我不知道，而『榮
      輝』是住在同安村，我有帶警方到該址，我都是向『榮輝』購買毒品，我沒有
      向『吉仔』購買毒品」、「大部分都是在『榮輝』住處，有時候係在住處前三
      百公尺處向『榮輝』購買毒品的」（原審卷第十九、二十頁），甲○○歷次所
      供，除就向被告購買毒品之詳細次數及有無另向綽號「吉仔」者購買外，其餘
      指述重要情節均屬相符，被告於檢察官訊問時亦供述：我認識甲○○，我們沒
      有重大仇恨等語（偵字第一四八一號卷第三十一頁），是甲○○自無設詞構陷
      被告之可能，證詞自堪採信，輔佐人所述甲○○因遭查獲竊盜案件，始隨找被
      告充數云云自無可採。
（二）被告經法務部調查局進行測謊，其結果顯示：被告丁○○稱其未販賣海洛因予
      甲○○，經測試呈情緒波動反應，判有說謊，此有法務部調查局調科參字第○
      九一二三○○六六四○號測謊報告書一份在卷可稽，此亦足為本案佐證之一。
（三）被告於本院辯稱甲○○曾因家中急用，向伊借用現金三千元整，伊於偵訊所述
      之甲○○尚差伊二、三千元，即指此筆借款尚未歸還云云，然查被告於偵訊係
      供述「（到底有沒有賣毒品給甲○○﹖）沒有，他都是說很痛若，一直跟我要
      ，他還說他改天有錢的話會拿錢給我，不讓我吃虧，他嘴巴這麼說，但仍差我
      二、三千元」，就檢察官問句及被告陳述之全部意旨觀之，所謂「差二、三千
      元」云云似難認係借款關係，而甲○○於本院固亦稱確因其小孩生病，於九十
      一年三月間向被告借款三千元供小孩看病等語，然被告究曾否借款三千元供甲
      ○○小孩就醫，與伊有無販賣毒品海洛因予甲○○並無何必然關係，非謂被告
      曾借款予甲○○，即不可能販賣毒品予甲○○，甲○○如確因小孩生病無資力
      就醫，被告適時慨借現金救急，此恩情非輕，甲○○更斷無誣陷被告販毒之可
      能性。
（四）被告辯稱甲○○曾稱「我都是向『榮輝』購買毒品，我真正認識『榮輝』係因
      我在八十二年於台中看守所時（當時我在等候交保，而榮輝要服刑），且與他
      同個監房，所以才認識，之後看守所出來之後，因為有聽到人家說同安村有人
      在賣海洛因，而當我要去買毒品，才認出他就是當時與我同舍房之丁○○」，
      然依卷附前案紀錄表及在監在押紀錄表紀錄，被告並無在臺中看守所服刑或受
      羈押之紀錄，可見甲○○前揭證述不實云云，然民國八十二年距民國九十一年
      已達九年之久，國人名「榮輝」者應不少，甲○○就八十二年間與伊同監房之
      「榮輝」面貌如何，本有因時日久遠記憶模糊而誤認之可能，其於原審法院亦
      證述「我不能確定在八十二年在看守所所看到『榮輝』就是我到『榮輝』住處
      購買毒品的人，但是我都是到提供給警方『榮輝』住處的地方購買毒品沒有錯
      。我所提供給警方住處沒有另有其他的人叫『榮輝』」（原審卷第七四頁），
      可見甲○○對八十二年間與伊同監之「榮輝」面貌實已印象模糊，致生誤認，
      而甲○○於九十一年四月二十日指述被告犯行時，距被告販賣毒品予甲○○時
      ，僅相距一、二日，印象鮮明，實無誤認之可能，前揭執行紀錄僅能證明八十
      二年間與甲○○同監之「榮輝」並非被告，甲○○就此縱曾有誤認，惟此不影
      響本案事實之認定。
（五）被告辯稱其住所並未查得電子磅秤，可見未販毒云云，然有無電子磅秤與有無
      販毒並無何必然關係，並非無電子磅秤即必無法估計販賣毒品之數量，被告既
      有施用毒品之習（詳前科紀錄），由海洛因粉末在袋中所佔體積粗略估計毒品
      重量應非難事，不能以未經查獲電子秤即謂未販毒。
（六）被告辯稱甲○○在警訊供稱「平均二天打一次」、然於原審法院卻稱係一天施
      用毒品海洛因二次，施用次數供詞不符，且甲○○在原審稱每月約需十萬元左
      右之吸毒費用，以原審判決所認定之零點二公克五百元計算，則甲○○每天須
      向被告購買六至七次海洛因，實不合常理，況甲○○並無電子磅秤，豈知被告
      販售予伊之海洛因重量云云，然甲○○施用之毒品並非必然全係向被告購買，
      亦可另向他人購得，其施用毒品次數多寡與伊有無向被告購買毒品海洛因並無
      必然關聯性，甲○○亦知施用海洛因屬不法行為，是就本身施用次數之供述本
      非必然符實，不能以其所述施用次數不符，即謂被告無本案犯行，而辦理施用
      毒品類刑案，亦常見雖無電子磅秤然仍能供述其施用毒品數量之吸毒者，甲○
      ○常年吸毒（詳刑案紀錄表），就毒品之體積、重量等能粗略估計陳述，並無
      何不符情理之處，不能以此謂證詞不實。
（七）本案被告固僅販賣二次毒品予甲○○，所為共計八百元，然原不能以販賣次數
      不多，所得不高，即謂無營利意圖，我國政府一再宣示反毒決心，施用、販賣
      毒品均屬違法行為，此為國人共識，不論是前之肅清煙毒條例及現毒品危害防
      制條例對吸毒、販毒行為均設刑罰明文，持有毒品者自會儘量隱諱其行為，避
      免毒品曝光遭查獲，不致輕易出示他人，被告與甲○○非親非故，如無牟利意
      圖，何致干冒毒品曝光之危險將毒品交予甲○○，被告有販賣毒品牟利之犯行
      已至可認定。
（八）又警員在被告身上查獲之粉末二包（合計淨重○．八一公克），經送鑑驗結果
      ，確均係第一級毒品海洛因，此有法務部調查局鑑定通知書一份在卷可稽，此
      外被告犯行復有分裝袋二十五個扣案，而毒品係量少價昂之物，如予分裝，必
      會造成份量耗損，如僅供本身施用毒品，實無予以分裝之必要，是分裝袋二十
      五個顯係被告所有預備供分裝以販售第一級毒品所用之物。
    綜上所述，本案事證明確，被告所辯係畏罪飾卸之詞，甲○○於本院辯稱未向被
    告購買海洛因亦屬護之詞，均無足憑信，本案事證明確，被告犯行至堪認定。
三、海洛因屬毒品危害防制條例第二條第二項第一款所列之第一級毒品，核被告所為
    ，係犯毒品危害防制條例第四條第一項之販賣第一級毒品罪。其於販賣之際，持
    有毒品之低度行為，已分別為販賣毒品之高度行為所吸收，不另論罪。被告先後
    二次販賣第一級毒品之犯行，時間緊接，所犯構成要件亦相同，顯係基於概括犯
    意反覆為之，應依連續犯之規定論以一罪，公訴意旨雖認被告自九十一年初某時
    起至九十一年四月十七日止，亦有連續以三百元、五百元或一千元不等之價格，
    出售所持有之第一級毒品海洛因予甲○○之犯行，惟證人甲○○能明確指出向被
    告購買海洛因之時間、地點及價格者，僅被告於九十一年四月十八日下午三時許
    及翌日下午五時許之販賣第一級毒品海洛因之犯行，其餘之向被告購買部分則因
    時間已久，且證人甲○○又未特別加以記載，而無法為較明確之指述，況甲○○
    常年吸毒，依情理原不可能僅向被告一人購毒，其於九十一年四月二十日指述被
    告於前一、二日販毒予伊，是時印象尚屬鮮明深刻，自無誤認之虞，至於時日更
    久前係向何人購買則不能排除或有誤認之可能性，是就被告自九十一年初某時起
    至九十一年四月十七日止之連續販毒犯行，事證尚有不足，惟依公訴意旨認此與
    前揭成罪部分具有連續犯之裁判上一罪關係，依審判不可分原則，爰不另為無罪
    之諭知。又查被告前於八十七年間因贓物案件，經法院判處有期徒刑六月確定，
    甫於八十八年十二月二十三日執行完畢，此有本院被告全國前案紀錄表、臺灣彰
    化地方法院檢察署刑案資料查註紀錄表一份附卷足按，其於有期徒刑執行完畢後
    ，五年以內再犯有期徒刑以上之本罪，為累犯，惟因所犯罪之本刑為死刑及無期
    徒刑，依法不得加重之，被告僅販賣毒品二次予甲○○，所致實害應尚非至鉅，
    而其犯罪所得亦僅共八百元，與販賣大量毒品殘害眾生之毒販有別，本案情輕法
    重，犯罪情狀尚非全然毫無可憫，爰依刑法第五十九條規定酌減其刑，原審以被
    告犯罪事證明確，予以論罪科刑，固非無見，惟查（一）原審法院認定扣案分裝
    袋係供犯本罪所用之物，惟未說明扣案分裝袋與被告販毒有何關係及被告如何利
    用分裝袋販毒，理由難稱詳盡；（二）原審法院判處被告無期徒刑，刑度過重，
    應有失衡，被告上訴意旨否認犯罪雖無可採，但原審判決既有可議之處，即屬無
    可維持，應由本院予以撤銷改判，審酌被告販毒牟利之動機、販賣毒品之次數、
    所得及其犯罪後態度等一切情狀，量處如主文第二項所示之刑示懲。扣案之海洛
    因二小包（合計淨重○．八一公克）係屬第一級毒品，應依毒品危害防制條例第
    十八條第一項前段，諭知沒收銷燬之；另被告犯本案之罪所得之財物共八百元，
    雖未扣案，但依同條例第十九條第一項之規定仍應予宣告沒收，如全部或一部不
    能沒收時，以其財產抵償之。至於扣案之分裝袋二十五個係被告所有，預備供分
    裝以販售第一級毒品所用之物，爰依刑法第三十八條第一項第二款規定宣告沒收
    （因該分裝塑膠袋原本非為供販毒而製成，並非專供販賣第一級毒品所用之物，
    且亦尚未使用之，僅屬預備供販賣第一級毒品所用之物，是不依毒品危害防制條
    例第十九條宣告沒收），又另扣案第二級毒品安非他命二包（重約一．一公克及
    ○．八公克）、施用安非他命之工具一個及自製吸管杓二支因均無法證明為供被
    告販賣第一級毒品海洛因所用之物或因犯罪所得之財物，故不在本案宣告沒收，
    附此敘明。
據上論結，應依刑事訴訟法第三百六十九條第一項前段、第三百六十四條、第二百九
十九條第一項前段，毒品危害防制條例第四條第一項、第十八條第一項前段、第十九
條第一項，刑法第十一條前段、第五十六條、第四十七條、第五十九條、第三十八條
第一項第二款，判決如主文。
本案經檢察官乙○○到庭執行職務。
中      華      民      國      九十二     年     八      月   二十七   日
                                臺灣高等法院臺中分院刑事第五庭
                                      審判長法  官  袁  從  楨
                                            法  官  胡  森  田
                                            法  官  姚  勳  昌
右正本證明與原本無異。
如不服本判決應於收受送達後十日內向本院提出上訴書狀，其未敘述上訴之理由者並
得於提起上訴後十日內向本院補提理由書（均須按他造當事人之人數附繕本）。
                                            書記官  洪  麗  華
中      華      民      國      九十二     年     八      月   二十九   日
附錄本案論罪科刑法條全文：
毒品危害防制條例第四條：
製造、運輸、販賣第一級毒品者，處死刑或無期徒刑；處無期徒刑者，得併科新臺幣
一千萬元以下罰金。
製造、運輸、販賣第二級毒品者，處無期徒刑或七年以上有期徒刑得併科新臺幣七百
萬元以下罰金。
製造、運輸、販賣第三級毒品者，處五年以上有期徒刑，得併科新臺幣五百萬元以下
罰金。
製造、運輸、販賣專供製造或施用毒品之器具者，處一年以上七年以下有期徒刑，得
併科新臺幣一百萬元以下罰金。
前四項之未遂犯罰之。
                                                                        Ｒ


司法院資訊處製作；財團法人民間司法改革基金會備份。
